台灣板橋地方法院刑事判決　　　　　　　　　　　　九十一年度訴字第二三四八號
　　公　訴　人　台灣板橋地方法院檢察署檢察官
　　被　　　告　甲○○　男　五.
右列被告因過失致死案件，經檢察官提起公訴（九十一年度偵字第一七０二三號），
本院判決如左：
    主  文
甲○○違反雇主對防止有墜落、崩塌等之虞之作業場所所引起之危害應有符合標準之
必要安全衛生設備之規定，致發生死亡災害，處有期徒刑伍月，如易科罰金，以佰
元折算壹日，緩刑年。
    事  實
一、甲○○係設於台北縣中和市○○路一一四號「宏昇土木包工業」之負責人，平日
    並與台北縣永和市公所工務課技士林慶豐配合，在林慶豐所負責工務轄區內有不
    需公開採購之工程時，逕將工程交由甲○○承作。嗣因台北縣永和市○○路一二
    五巷巷內有一路段並無排水溝之設施，致該路段前後銜接之排水溝排水不良，經
    當地里長向永和市公所反應後，林慶豐遂於民國（下同）九十一年三月一日下午
    會同里長、甲○○前往當地會勘，確定施工之地點後，即由林慶豐先以口頭告知
    將該工程交由甲○○施作，甲○○因而於翌（二）日上午八時十五分許帶同雇工
    王加冊、吳金雄、曾進興及張慶文前往上址，欲在上開路段開挖排水溝連接既有
    之溝渠，甲○○為從事營造業務之人，並為勞工安全衛生法適用範圍內雇用勞工
    從事工作之營造業負責人。甲○○預計沿當地既有之磚造牆開挖寬約五十公分、
    深約十公分、長約六‧四四公尺之溝渠，並先以電鑽去除路面柏油，再由人工開
    挖清除下方土壤，但待開挖之溝渠因緊鄰磚造牆，該面牆又無側向支撐，復因風
    化影響造成水泥沙漿黏性年久失效，且施工中需使用電鑽，地面震動更造成磚造
    牆崩塌危險，屬於有崩塌之虞之作業場所，理應依照勞工安全衛生法第五條第一
    項第五款與營造安全衛生設施標準第六十七條之規定，對預防磚造牆倒塌之危險
    採取必要安全、預防措施，且依當時情形並無不能注意之情事，竟疏未注意而未
    依法設置任何預防措施。嗣於同日上午九時十分許，張慶文等人已去除施作路段
    路面柏油，並由張慶文在現場鬆土，王加冊挖土，吳金雄、曾進興則負責剷土、
    清運時，該磚造牆突然因無支撐及先前地面震動等因素而倒塌，張慶文因躲避不
    及而遭倒塌牆面掃過胸口，造成其因重物壓傷、全身多處外傷致胸腹腔內出血不
    治死亡。
二、案經台灣板橋地方法院檢察署檢察官相驗後簽分偵查起訴。
    理  由
一、訊據被告甲○○對於上述時、地張慶文死亡之事實並不否認；惟矢口否認有何過
    失之犯行。經查：（一）被害人張慶文於右揭時地遭磚造牆倒塌掃過胸口，因遭
    重物壓傷，因而全身多處外傷致胸腹腔內出血，經送醫不治死亡，業經台灣板橋
    地方法院檢察署檢察官督同檢驗員相驗屬實，有勘驗筆錄、驗斷書及相驗屍體證
    明書在卷可稽。（二）被告身為被害人張慶文之雇主使勞工從事有崩塌之虞之作
    業場所作業時，應有符合標準之必要安全衛生設備及於接近磚壁或水泥隔牆等構
    造物之場所從事開挖作業，為防止構造物損壞以致危害勞工，應採取有效之預防
    措施，此為勞工安全衛生法第五條第一項第五款及營造安全衛生設施標準第六十
    七條分別定有明文。本件被告對於有防止崩塌之虞之場所所引起之危害，即應注
    意有符合標準之必要安全設備，且依當時情形亦無不能注意之情事，竟疏未注意
    之情形，亦經行政院勞工委員會北區勞動檢查所派員檢查屬實，有該所九十一年
    三月十五日勞北檢字第０九一一００三三二三０號函暨所附職業災害檢查報告書
    附卷足佐。（三）又本件磚造牆倒塌之可能原因為該面牆面並無側向支撐，且磚
    造牆受自然環境之風化影響造成水泥沙漿黏性年久失效，且施工時使用電鑽鑽路
    面柏油，地面震動造成磚造牆倒塌等情，亦經台灣省土木技師工會至現場履勘結
    果，亦推斷該磚造牆之牆身原即為不穩定平衡構造體，因牆腳外側路面柏油面層
    挖除震動，發生牆基土壤滑動破壞，牆身傾倒；又原牆身為老舊磚造構造物（推
    估約有二十五年以上），牆身填漿未飽實且未維護，牆身僅置於薄層水泥面上無
    穩固基礎支持，且薄層水泥面下方應為室內化糞池及回填土，土壤易因含水量高
    而鬆軟，遇到牆外開挖擾動，且牆內地面較高（類似坡面），即發生土壤滑動，
    薄層水泥面破裂，牆體隨之傾倒崩塌等結果，有該公會鑑定報告書及現場照片十
    幀附卷可佐。綜上所述，被告顯有過失，且被害人死亡與被告過失之間有相當因
    果之關係，是以被告所辯各節，顯屬飾卸之詞，不足採信。本案罪證明確，被告
    犯行洵堪認定。
二、按違反雇主對防止墜落、崩塌之虞之作業場所所引起之危害應有符合標準之必要
    安全衛生設備之規定，致發生死亡災害者，應予處罰，勞工安全衛生法第五條第
    一項第五款、第二十八條第二項第一款、第三十一條第一項分別定有明文。本件
    被告甲○○為被害人張慶文之雇主因違反勞工安全衛生法第五條第一項第五款規
    定，致生同法第二十八條第二項第一款之死亡災害，自應負同法第三十一條第一
    項之刑責。查勞工衛生法於八十年五月十七日修正公布，而該法第三十一條第一
    項，就雇主違反第五條第一項規定，致發生第二十八條第二項第一款之死亡災害
    ，已有特別處罰之規定，自無庸再論以刑法第二百七十六條第二項之罪（司法院
    八十三年四月二十一日八三廳刑一字第０七五六八號函可資參照）。是公訴人認
    被告觸犯刑法第二百七十六條第二項業務過失致人於死罪與勞工安全衛生法第三
    十一條第一項之罪，係想像競合犯，應從一重之業務過失致人於死罪處斷，尚有
    未洽，併予敘明。爰審酌被告之過失程度、所生危害、犯罪後態度及已與被害人
    家屬達成和解，總計賠償新台幣（下同）一百九十六萬元（有和解書在卷）等一
    切情狀，量處如主文所示之刑，並諭知易科罰金之折算標準，用資懲儆。末查；
    被告前未曾受有期徒刑以上刑之宣告，此有台灣高等法院檢察署刑案紀錄簡覆表
    在卷可徵。被告因一時疏慮，致觸犯刑章，經此偵審教訓，信已足收警惕之效，
    應無再犯之虞，本院因認其所宣告之刑以暫不執行為適當，爰依法諭知緩刑三年
    ，以示矜恤。
據上論斷，應依刑事訴訟法第二百九十九條第一項前段，勞工安全衛生法第三十一條
第一項，刑法第十一條前段、第四十一條第一項前段、第七十四條第一款，罰金罰鍰
提高標準條例第二條，判決如主文。
本案經檢察官陳銘祥到庭執行職務
中    華    民    國    九   十   一   年   十   二   月   三   十      日
                            台灣板橋地方法院刑事第二庭
                                法  官  潘  長  生
右正本證明與原本無異。
如不服本判決，應於判決送達後十日內向本院提出上訴狀 (應附繕本) ，上訴於
臺灣高等法院。
                                書記官  王  增  華
中      華      民      國      九 十 二      年     一     月   四    日
附錄本案論罪科刑法條
勞工安全衛生法第五條：
雇主對左列事項應有符合標準之必要安全衛生設備：
一、防止機械、器具、設備等引起之危害。
二、防止爆炸性、發火性等物質引起之危害。
三、防止電、熱及其他之能引起之危害。
四、防止採石、採掘、裝卸、搬運、堆積及採伐等作業中引起之危害。
五、防止有墜落、崩塌等之虞之作業場所引起之危害。
六、防止高壓氣體引起之危害。
七、防止原料、材料、氣體、蒸氣、粉塵、溶劑、化學物品、含毒性物質、缺氧空氣
　　、生物病原體等引起之危害。
八、防止輻射線、高溫、低溫、超音波、噪音、振動、異常氣壓等引起之危害。
九、防止監視儀表、精密作業等引起之危害。
十、防止廢氣、廢液、殘渣等廢棄物引起之危害。
十一、防止水患、火災等引起之危害。
雇主對於勞工就業場所之通道、地板、階梯或通風、採光、照明、保溫、防濕、休息
、避難、急救、醫療及其他為保護勞工健康及安全設備應妥為規劃，並採取必要之措
施。
前二項必要之設備及措施等標準，由中央主管機關定之。
勞工安全衛生法第二十八條：
事業單位工作場所如發生職業災害，雇主應即採取必要之急救、搶救等措施，並實施
調查、分析及作成紀錄。
事業單位工作場所發生左列職業災害之一時，雇主應於二十四小時內報告檢查機構：
一、發生死亡災害者。
二、發生災害之罹災人數在三人以上者。
三、其他經中央主管機關指定公告之災害。
檢查機構接獲前項報告後，應即派員檢查。
事業單位發生第二項之職業災害，除必要之急救、搶救外，雇主非經司法機關或檢查
機構許可，不得移動或破壞現場。
勞工安全衛生法第三十一條：
違反第五條第一項或第八條第一項之規定，致發生第二十八條第二項第一款之職業災
害者，處三年以下有期徒刑、拘役或科或併科新臺幣十五萬元以下罰金。
法人犯前項之罪者，除處罰其負責人外，對該法人亦科以前項之罰金。
刑法第二百七十六條：
因過失致人於死者，處二年以下有期徒刑、拘役或二千元以下罰金。
從事業務之人，因業務上之過失犯前項之罪者，處五年以下有期徒刑或拘役，得併科
三千元以下罰金。
